臺灣臺中地方法院民事裁定　九十三年度再字第四號
再審原告　　汎美大樓（廈）管理委員會
法定代理人　張錫堂
訴訟代理人　李汶澄
　　　　　　黃麗卿
再審被告　　甲○○
右當事人間請求清償債務事件，再審原告對於本院九十二年度促
(一)字六一六四號支付命令提起再審之訴，本院裁定如下：
    主      文
再審之訴駁回。
再審訴訟費用由再審原告負擔。
    事實及理由
一、再審意旨略以：再審原告（聲請人）汎美大樓管理委員會於
    民國（下同）九十二年十月十六日進行改選後，新任主任委
    員為李汶澄，而非黃嘉瑞，惟相對人於九十二年十一月間對
    於管理服務費聲請核發支付命令時，竟仍以黃嘉瑞為再審原
    告之法定代理人，黃嘉瑞收受該支付命令後未告知管委會，
    致使再審原告未能異議而告確定，因認前開支付命令有民事
    訴訟法第四百九十六條之法定再審事由，爰提起再審之訴云
    云。
二、惟按支付命令須經合法送達債務人收受後，債務人未於二十
    日之不變期間內向發支付命令之法院提出異議者，其支付命
    令始與確定判決有同一之效力，並發生實質上之確定力及執
    行力。此觀之民事訴訟法第五百二十一條自明。該二十日之
    不變期間，應自支付命令送達後起算，如未經合法送達，則
    二十日之不變期間無從起算，支付命令不能確定。倘支付命
    令未經合法送達，法院誤認未確定之裁判為確定，依聲請付
    與確定證明書者，不生該裁判已確定之效力。又支付命令於
    核發後三個月內不能送達於債務人者，依民事訴訟法第五百
    十五條第二項規定，其命令失其效力，自不生聲請再審之問
    題，最高法院九十一年台簡上字第二十九號判決可資參照。
    是以聲請人主張本院九十二年度促（一）字第六一六四號支
    付命令係以已解任之主任委員為聲請人之法定代理人縱為真
    實，自不得據以聲請再審，其聲請再審顯不合法。
三、次按提起民事再審之訴，應於三十日之不變期間內為之，又
    該期間自判決確定時起算，民事訴訟法第五百條第一項、第
　　二項定有明文。經調閱本院九十二年度促（一）字第六一六
  　四號民事聲請卷，該支付命令於九十二年十一月二十七日向
    再審原告汎美大樓管理委員會　法定代理人：黃嘉瑞　地址
    ：台中市○○街二十七號為送達，並由汎美大廈之受僱人詹
    德和以汎美大廈之收發章簽收，並非寄存送達，而係由再審
    原告之受僱人簽收，有送達證書在卷可按，上開支付命令之
    送達如係合法，則該支付命令於九十二年十一月二十七日送
    達後，至九十二年十二月十七日止，因未經債務人表示異議
    而告確定，且相對人即支付命令之聲請人甲○○於九十三年
    一月二十九日復執該支付命令聲請對再審原告強制執行，並
    由本院九十三年度執字第三八二０號強制執行事件對原審原
    告於第三人之存款債權為執行，該執行命令於九十三年二月
    十八日送達再審原告，並由其受僱人簽收用印，且再審原告
    於九十三年三月九日復委由代理人熊海生審閱前開執行事件
    卷宗，業經本院調閱本院九十三年度執字第三八二０號強制
    執行卷宗審核，並有強制執行聲請狀、執行命令、送達證書
    及閱卷聲請狀影本在卷可參，故而，衡諸常情，再審原告最
    遲於九十三年三月九日即知悉前開支付命令，然本件再審原
    告竟於九十三年四月二十日始具狀提起再審之訴，顯已逾三
    十日之不變期間，依上說明，亦非合法。至於再審原告於本
    件提起再審之訴之聲請狀上，雖另載明請求返還不當得利之
    訴，惟再審之訴，性質上不得與其他新訴合併提起，再審原
    告對本院九十二年度促（一）字第六一六四號支付命令所提
    再審之訴中合併提起不當得利返還請求之訴，既非合法，該
    不當得利返還請求之訴，自與未起訴同，附此明。
四、據上論結，本件再審之訴為不合法，依民事訴訟法第五百二
    十一條第二項、第五百零二條第一項、第九十五條、第七十
    八條裁定如主文。
中　　華　　民　　國　　94　　年　　7　　月　　26  　日
                  民事第三庭    法  官  林靜芬
正本係照原本作成
如對本裁定抗告，須於裁定送達後10日內向本院提出抗告狀。
中　　華　　民　　國　　94　　年　　7　　月　　26　　日
                                書記官
